【裁判字號】    99,上易,91
【裁判日期】    990121
【裁判案由】    家暴傷害
【裁判全文】
臺灣高等法院刑事判決                  99年度上易字第91號
上  訴  人
即  被  告  乙○○
上列上訴人即被告因家暴傷害案件，不服臺灣臺北地方法院98年
度易字第2714號，中華民國98年12月14日第一審判決（起訴案號
：臺灣臺北地方法院檢察署98年度偵字第20040 號），提起上訴
，本院判決如下：
    主  文
上訴駁回。
    理  由
一、按不服地方法院之第一審判決而上訴者，應向管轄第二審之
    高等法院為之；上訴書狀應敘述具體理由；上訴書狀未敘述
    上訴理由者，應於上訴期間屆滿後20日內補提理由書於原審
    法院，逾期未補提者，原審法院應定期間先命補正；第二審
    法院認為上訴書狀未敘述理由或上訴有第362 條前段之情形
    者，應以判決駁回之，但其情形可以補正而未經原審法院命
    其補正者，審判長應定期間先命補正，刑事訴訟法第361 條
    、第367 條分別定有明文。所謂不服第一審判決之具體理由
    ，必係依據卷內既有訴訟資料或提出新事證，指摘或表明第
    一審判決有何採證認事、用法或量刑等足以影響判決本旨之
    不當或違法，而構成應予撤銷之具體事由，始克當之（例如
    ：依憑證據法則具體指出所採證據何以不具證據能力，或依
    憑卷證資料，明確指出所為證據證明力之判斷如何違背經驗
    、論理法則）；倘僅泛言原判決認定事實錯誤、違背法令、
    量刑失之過重或輕縱，而未依上揭意旨指出具體事由，或形
    式上雖已指出具體事由，然該事由縱使屬實，亦不足以認為
    原判決有何不當或違法者（例如：對不具有調查必要性之證
    據，法院未依聲請調查亦未說明理由，或援用證據不當，但
    除去該證據仍應為同一事實認定），皆難謂係具體理由，俾
    與第二審上訴制度旨在請求第二審法院撤銷、變更第一審不
    當或違法之判決，以實現個案救濟之立法目的相契合，並節
    制濫行上訴（最高法院97年度臺上字第892 號判決參照）。
    是上訴人之上訴書狀或補提之上訴理由書狀，雖有敘述上訴
    理由，惟未具體指摘第一審判決有何違法、不當之情形，即
    與未敘述具體理由無異，顯不符合上訴之法定要件。
二、又刑事審判旨在實現刑罰權之分配的正義，故法院對於有罪
    被告之科刑，應符合罪刑相當之原則，使輕重得宜，罰當其
    罪，以契合社會之法律感情，此所以刑法第57條明定科刑時
    應審酌一切情狀，尤應注意該條所列10款事項以為科刑輕重
    之標準，俾使法院就個案之量刑，能斟酌至當。而「量刑輕
    重係屬事實審法院得依職權自由裁量之事項，苟已斟酌刑法
    第57條各款所列情狀而未逾越法定刑度，不得遽指為違法」
    （最高法院72年度臺上字第6696號判例參照）。
三、查被告乙○○雖於警詢、偵查及原審均否認有本件家暴傷害
    之犯行，惟經原審審理結果，認被告於98年7 月31日晚間10
    時30分許，在臺北市○○○路○段102 號7 樓之3 住處，先
    在廚房手推及毆打被害人甲○○身體，致甲○○左臉頰受有
    二處擦傷，經被告與被害人之子陳世銘出面勸阻後，被害人
    始得暫時休息，惟被告並無罷手之意，趁陳世銘回房，復承
    上開傷害人身體之接續犯意，上前徒手毆打被害人臉部，並
    以手掐住被害人頸部，致被害人受有下排牙齒一顆斷裂之傷
    害等事實，業經被害人於警詢、偵查及原審審理時指證綦詳
    ，核與證人陳世銘於警詢、偵查及原審證述情節大致相符；
    復有臺北市政府警察局受理家庭暴力案件檢核表、調查記錄
    表、中央健康保險局98年11月2 日健保醫字第0980060583號
    函附之被害人門診就醫紀錄明細表、基督教復臨安息日會臺
    安醫院97年11月4 日98醫發字第0652號函文一紙與函附之被
    害人急診病歷紀錄、急診治療紀錄、護理紀錄、護理評估表
    、急診外傷部位明示圖、診療照片等影本在卷可稽（見偵查
    卷第18頁至第22頁、原審卷第52頁、第55頁至第61頁），足
    認被害人及證人所陳確與事實相符。因認被告家暴傷害犯行
    明確，同時審酌被告與被害人原為夫妻關係，離婚後仍共處
    於同一屋簷下，竟不思尊重被害人之身體權利，以平和方式
    化解歧見，反動手傷害被害人，造成被害人受有上開傷勢，
    情節非輕，又被告犯後迄今仍矢口否認犯行，亦未與被害人
    和解賠償其損失，態度難認良好，且被告前有傷害被害人之
    前科（此有被告前案紀錄表、原審法院92年度簡字第380 號
    判決、臺灣臺北地方法院檢察署91年度偵字第25129 號簡易
    判決處刑書在卷可參），竟又再次犯案，實屬可議，參以被
    告犯罪之動機、目的、智識程度等一切情狀，量處有期徒刑
    三月，並諭知易科罰金之折算標準。原審法院已詳敘其認定
    被告犯罪事實之證據及理由，於法尚無不合。被告上訴意旨
    除以本件係家庭問題而否認犯行外，並稱：被害人平日即故
    意找碴，又教壞子女命其作證，復對外偽表可憐，被告已忍
    耐數十年，實不堪其擾，爰提出上訴，請求撤銷改判云云。
    惟查：被告所犯本件傷害罪，業據原審詳載理由依據，且被
    告之上訴理由並未依據卷內既有訴訟資料或提出新事證，指
    摘或表明第一審判決有何採證認事、用法或量刑等足以影響
    判決本旨之不當或違法，而構成應予撤銷之具體事由，依諸
    上開說明，本件上訴顯無具體理由而不合法定程式，應予駁
    回，並不經言詞辯論為之。另被告上訴狀所附之陳情書、致
    原審法官之書信影本，俱係陳述其家庭生活之點滴、夫妻間
    之齟齬等情事，顯與本案無關，本院自無從加以審酌，附此
    敘明。
據上論斷，應依刑事訴訟法第367 條前段、第372 條，判決如主
文。
中    華    民    國    99    年    1     月     21   日
                  刑事第四庭  審判長法  官  陳筱珮
                                    法  官  陳玉雲
                                    法  官  邱滋杉
以上正本證明與原本無異。
不得上訴。
                                    書記官  劉貞達
中    華    民    國    99    年    1     月     21   日


司法院資訊處製作；財團法人民間司法改革基金會備份。
